【裁判字號】    95,台上,2202
【裁判日期】    950426
【裁判案由】    偽造文書
【裁判全文】
最高法院刑事判決            九十五年度台上字第二二０二號
    上  訴  人  甲○○
上列上訴人因偽造文書案件，不服台灣高等法院台中分院中華民
國九十二年八月二十八日第二審更審判決（九十二年度重上更(一)
字第一０九號，起訴案號：台灣台中地方法院檢察署八十七年度
偵字第九一三三、一六七二二、二四六四五號），提起上訴，本
院判決如下：
    主  文
上訴駁回。
    理  由
按刑事訴訟法第三百七十七條規定，上訴於第三審法院，非以判
決違背法令為理由，不得為之。是提起第三審上訴，應以原判決
違背法令為理由，係屬法定要件。如果上訴理由書狀並未依據卷
內訴訟資料，具體指摘原判決不適用何種法則或如何適用不當，
或所指摘原判決違法情事，顯與法律規定得為第三審上訴理由之
違法情形，不相適合時，均應認其上訴為違背法律上之程式，予
以駁回。本件上訴人甲○○上訴意旨略稱：(一)、告訴人乙○○係
陳稱：伊受呂駿宇之請，承包榮泉禮儀股份有限公司（下稱榮泉
公司）在台中榮民總醫院負責處理祭祀牲禮事宜，支領報酬亦由
呂駿宇代領；呂駿宇亦證稱：伊每日按乙○○實際使用之祭品數
，向會計胡秀鳳領款，由伊簽名代領；胡秀鳳並供證：伊係按乙
○○每日之祭品費，扣取二成作為榮泉公司之營收後，將餘額由
呂駿宇簽名支領付給乙○○各等語，由此顯示上訴人根本不知乙
○○有外包榮泉公司牲禮祭品之事，且其酬勞亦非向上訴人領取
。乃原判決竟依憑上揭供述證據，遽行推斷認定上訴人明知乙○
○僅係包工包料，並非榮泉公司職員，卻偽刻乙○○印章，蓋用
於榮泉公司員工領薪清冊而偽造文書，自有認定事實與卷存證據
不相適合之證據上理由矛盾違法情形。(二)、上訴人固於第一審供
承：榮泉公司之員工領薪清冊係由伊所製作等語，乃係指該公司
正式員工部分，至於乙○○之外包報酬，既由呂駿宇代理向胡秀
鳳領款，自不能逕認係上訴人所製作。原審採取上訴人上揭在第
一審之供述證據，認定乙○○之領薪清冊為上訴人所偽製，不無
違誤。(三)、上訴人雖係榮泉公司之會計，但祇負責「內帳及職員
薪資製作，無從事工人工資製作及發放金錢的業務」，乙○○並
非榮泉公司職員，亦未在榮泉公司參加勞工保險，更未與上訴人
共事或業務接觸，上訴人何有故為不實填載之理由？上訴人確實
僅依胡秀鳳提供之乙○○領款資料，轉交替榮泉公司辦理報稅事
宜之正光會計事務所，由該所填製包括扣繳憑單在內之一切報稅
文件，原審疏未將扣繳憑單送請鑑定其上字跡是否出自上訴人手
筆，已有證據調查未盡之違失，且未將系爭薪資印領清冊於審判
期日提示供上訴人辨認，所踐行之訴訟程序亦非適法，尤以僅憑
正光會計事務所職員蔣佩芬片面卸責之詞，推測係上訴人故將不
實領薪憑證交不知情之記帳業者填製扣繳憑單，顯有判決理由不
備之違法云云。惟查：證據之取捨、證明力之判斷及事實之認定
，係屬事實審法院自由裁量判斷之職權，此項職權之行使，倘不
違背經驗法則及論理法則，即不能任憑己意指摘為違法，而資為
上訴第三審之適法理由。又認定事實，並不悉以直接證據為限，
即綜合各種直接、間接證據，本於推理作用而為合理判斷，要非
法所不許。再刑事訴訟法第三百七十九條第十款所稱應調查之證
據，係指與待證事實有重要關係，在客觀上認為有調查之必要性
，為判斷事實及適用法律之基礎者而言。倘事實並無不明，自毋
庸為無益之調查，要無證據調查職責未盡之違法可言。本件原判
決主要係依憑上訴人在第一審供承系爭員工工資領薪清冊係伊所
製作之自白，核與胡秀鳳、蔣佩芬、王美月所證相符，該清冊內
容不實，係屬偽造，則據乙○○指述，並經彭廉泉、呂駿宇證實
，且有乙○○非屬榮泉公司職員之勞保職工名冊、內容不實之扣
繳憑單、薪資印領清冊及榮泉公司之營利事業所得稅結算申報書
、營業成本明細表等證據資料在卷，復參以蔣佩芬證稱：「一開
始我就跟甲○○說這筆會有問題，甲○○說先報了再說」，及上
訴人既知乙○○支領牲禮費，每月係視供應量而定，故有不同，
卻登載為固定數目等各情，乃認定上訴人有原判決事實欄所載之
犯行，因而撤銷第一審諭知上訴人無罪部分之判決，改判依刑法
之行使偽造私文書罪、行使業務上登載不實文書罪及（修正前）
商業會計法第六十六條第一款罪之牽連犯關係，從一重論處上訴
人行使偽造私文書，足以生損害於公眾及他人罪刑。對於上訴人
僅承認擔任榮泉公司會計，並委請會計事務所人員填製乙○○之
扣繳憑單及據以申報榮泉公司之營利事業所得稅，而矢口否認犯
罪，所為伊不認識乙○○，乙○○係向胡秀鳳領款，非屬伊業務
範圍，伊何犯罪之有云云之辯解，如何係飾卸之詞，亦據卷內訴
訟資料詳加指駁說明。所為事實認定及得心證理由，俱有卷內各
項證據資料在案可稽，既係綜合各種直接、間接證據，本於推理
作用而為合理判斷，要無上訴意旨所謂證據上理由矛盾及判決理
由不備之違法情形可言。且原判決既僅確認上訴人就扣繳憑單係
利用不知情之會計事務所人員填製，而非上訴人親筆書寫，原審
未就其上字跡鑑定是否屬上訴人筆跡，亦難認有證據調查未盡之
違誤。再原審審判期日訴訟進行中，審判長確已將系爭薪資印領
清冊提示供上訴人辨認表示意見，有審判筆錄載明可稽，上訴意
旨竟指未曾提示，違背訴訟程序規定，顯非確實依據卷內訴訟資
料而為指摘。其餘上訴意旨，無非就原審採證認事職權之適法行
使，及原判決已明白論斷之事項漫事指摘，且猶為單純事實上之
爭執，殊難認為已具備合法上訴第三審之形式要件。依上說明，
應認其就行使偽造私文書及違反商業會計法罪部分之上訴，為違
背法律上之程式，予以駁回。至原判決認尚犯行使業務上登載不
實文書罪部分，核屬刑事訴訟法第三百七十六條第一款所列不得
上訴於第三審之罪名，其牽連之重罪（行使偽造私文書及違反商
業會計法罪）部分，上訴既不合法，則此輕罪部分，自無從適用
審判不可分之原則為實體上之審理，應併予駁回。
據上論結，應依刑事訴訟法第三百九十五條前段，判決如主文。
中    華    民    國  九十五  年    四    月  二十六  日
                      最高法院刑事第八庭
                          審判長法官  張  淳  淙
                                法官  張  春  福
                                法官  呂  丹  玉
                                法官  洪  昌  宏
                                法官  蔡  彩  貞
      本件正本證明與原本無異
                                      書  記  官
中    華    民    國  九十五  年    五    月    一    日
                                                      y


司法院資訊處製作；財團法人民間司法改革基金會備份。
